【裁判字號】    97,訴,1554
【裁判日期】    971014
【裁判案由】    違反毒品危害防制條例
【裁判全文】
臺灣臺南地方法院刑事判決              97年度訴字第1554號
公  訴  人  臺灣台南地方法院檢察署檢察官
被      告  甲○○
                    （現另案在臺灣台南監獄台南分監執行）
上列被告因違反毒品危害防制條例案件，經檢察官提起公訴（九
十七年度營毒偵字第三八一號），被告於準備程序期日就被訴事
實為有罪之陳述，本院合議庭裁定由受命法官獨任進行簡式審判
程序，判決如下：
    主  文
甲○○施用第二級毒品，累犯，處有期徒刑伍月；又施用第一級
毒品，累犯，處有期徒刑壹年。應執行有期徒刑壹年月。
    事  實
一、甲○○前曾因施用毒品案件經送觀察、勒戒及強制戒治，於
    停止強制戒治並交付保護管束期滿後，由臺灣臺南地方法院
    檢察署檢察官於民國八十八年十月十一日，以八十八年度戒
    毒偵字第三四號不起訴處分確定，其復因施用毒品案件，經
    起訴並送強制戒治，戒治部分於九十一年二月二十一日戒治
    期滿釋放出所，起訴部分經本院以八十九年度易字第二四０
    一號判處有期徒刑六月確定，於九十一年十月二十二日執行
    完畢。其於九十二年間復因過失致死等案件，經臺灣高等法
    院臺南分院以九十二年度交上易字第九０一號分別判處有期
    徒刑一年、四月，定應執行刑一年二月確定，甫於九十四年
    四月十一日縮刑期滿執行完畢。詎甲○○於前開強制戒治執
    行完畢釋放後五年內，於九十二年二月十二日某時，又因施
    用毒品案件，經臺灣雲林地方法院於九十六年十一月十五日
    ，以九十六年度訴字第六０七號判處有期徒刑七月確定。甲
    ○○仍未戒除毒癮，復基於施用第二級毒品安非他命之犯意
    ，於九十七年五月一日凌晨一時許，在臺南縣白河鎮○○街
    其胞弟租屋店面之房間內，以將安非他命置於玻璃球內承接
    燒烤之方式，施用第二級毒品安非他命一次；其另基於施用
    第一級毒品海洛因之犯意，於同年五月二日晚上七時許，在
    臺南縣新營市○○路上帝爺廟旁，以將海洛因摻入香菸點燃
    吸食之方式，施用第一級毒品海洛因一次。嗣於同年五月三
    日上午九時許，警方持搜索票前往臺南縣新營市○○路一六
    一之二號搜索時，發現在場之甲○○為通緝犯，經其同意為
    警於同日下午一時三十五分許，採擷其尿液送驗結果，發現
    係呈安非他命類、鴉片代謝物陽性反應，始悉上情。
二、案經臺南縣警察局白河分局報請臺灣臺南地方法院檢察署檢
    察官偵查起訴。
    理  由
一、本件係經被告甲○○於本院當庭表示認罪，而以簡式審判程
    序加以審理，此有本院九十七年九月三十日準備程序筆錄及
    同日審判筆錄各一份附卷可憑，則依據刑事訴訟法第二百七
    十三條之二、同法第一百五十九條第二項之規定，本件不適
    用傳聞法則有關限制證據能力之相關規定，合先敘明。
二、上揭事實，業據被告於本院審理時均坦承不諱，並當庭為認
    罪之表示（見九十七年九月三十日準備程序筆錄），而被告
    經採尿送驗後，係呈安非他命類及鴉片代謝物陽性反應，此
    有正修科技大學超微量研究科技中心出具之檢驗報告（檢體
    資料：097Ｂ087號）、臺南縣警察局毒品犯罪嫌疑人尿液採
    驗作業管制紀錄清冊各一紙附卷可稽。被告上揭自白核與事
    實相符無訛。
三、按毒品危害防制條例於九十二年七月九日修正公布，自九十
    三年一月九日施行，其中第二十條、第二十三條將施用毒品
    之刑事處遇程序，區分為「初犯」及「五年內再犯」、「五
    年後再犯」。依其立法理由之說明：「初犯」，經觀察、勒
    戒或強制戒治後，應為不起訴處分或不付審理之裁定；經觀
    察、勒戒或強制戒治執行完畢釋放後，「五年內再犯」者，
    因其再犯率甚高，原實施之觀察、勒戒及強制戒治既已無法
    收其實效，爰依法追訴或裁定交付審理。至於經觀察、勒戒
    或強制戒治執行完畢釋放後，「五年後再犯」者，前所實施
    之觀察、勒戒或強制戒治已足以遮斷其施用毒品之毒癮，為
    期自新及協助其斷除毒癮，仍適用「初犯」規定，先經觀察
    、勒戒或強制戒治之程序。從而依修正後之規定，僅限於「
    初犯」及「五年後再犯」二種情形，始應先經觀察、勒戒或
    強制戒治程序。倘被告於五年內已再犯，經依法追訴處罰，
    縱其第三次（或第三次以上）再度施用毒品之時間，在初犯
    經觀察、勒戒或強制戒治執行完畢釋放五年以後，已不合於
    「五年後再犯」之規定，且因已於「五年內再犯」，顯見其
    再犯率甚高，原實施觀察、勒戒或強制戒治，已無法收其實
    效，即應依該條例第十條處罰，最高法院九十五年度第七次
    刑事庭會議決議意旨可資參照。本件被告前因施用毒品案件
    經送觀察、勒戒及強制戒治，於停止強制戒治並交付保護管
    束期滿後，由臺灣臺南地方法院檢察署檢察官於八十八年十
    月十一日，以八十八年度戒毒偵字第三四號不起訴處分確定
    ，其復因施用毒品案件，經起訴並送強制戒治，戒治部分於
    九十一年二月二十一日戒治期滿釋放出所，其又於前開強制
    戒治執行完畢釋放後五年內，於九十二年二月十二日某時，
    再度因施用毒品案件，經臺灣雲林地方法院於九十六年十一
    月十五日，以九十六年度訴字第六０七號判處有期徒刑七月
    確定等情，有臺灣高等法院被告前案記錄表在卷可按，則被
    告本件施用第一、二級毒品犯行，雖係在上開強制戒治執行
    完畢後五年後所為，然被告在強制戒治執行完畢後五年內曾
    有施用毒品犯罪之前科紀錄，縱被告本件施用毒品犯行之犯
    罪時間係在強制戒治執行完畢五年後，揆諸上開決議意旨，
    仍得依法追訴、處罰。
四、按海洛因、安非他命分別係毒品危害防制條例第二條第二項
    第一款、第二款所明定之第一、二級毒品，禁止非法持有及
    施用。故核被告所為，係犯毒品危害防制條例第十條第一項
    、第二項之施用第一級毒品罪及施用第二級毒品罪，其施用
    前持有第一級毒品海洛因與第二級毒品安非他命之低度行為
    ，已為其進而施用之高度行為所吸收，均不另論罪。被告所
    犯上述二罪間，犯意個別行為互殊，應分論併罰。又被告有
    如事實欄所載有期徒刑執行完畢之前科記錄，此有臺灣高等
    法院被告前案紀錄表可稽，其受有期徒刑之執行完畢，五年
    以內再故意犯本件有期徒刑以上二罪，均屬累犯，應依刑法
    第四十七條第一項之規定均加重其刑。爰審酌被告之犯罪動
    機、目的、手段及曾因施用毒品案件，經強制戒治執行程序
    後，仍再犯本件之罪，顯見其毫無悔意，戒癮之意志力極為
    薄弱，惟念及其施用毒品之犯行，在本質上尚屬戕害自身身
    心健康之行為，且能坦承犯行，犯罪後之態度尚佳等一切情
    狀，分別量處如主文所示之刑，並定其執行刑，以資懲儆。
據上論斷，應依刑事訴訟法第二百七十三條之一條第一項、第二
百九十九條第一項前段，毒品危害防制條例第十條第一項、第二
項，刑法第十一條前段、第四十七條第一項、第五十一條第五款
，判決如主文。
本案經檢察官乙○○到庭執行職務。
中    華    民    國    97    年    10    月    14    日
                  刑事第五庭    法  官  張瑛宗
以上正本證明與原本無異。
如不服本判決應於收受本判後10日內向本院提出上訴書狀，並應
敘述具體理由。如未敘述上訴理由者，應於上訴期間屆滿後20日
內向本院補提理由書狀（均須按他造當事人之人數附繕本）「切
勿逕送上級法院」。
                                書記官  蔡志賢
中    華    民    國    97    年    10    月    14    日
附錄本案論罪科刑法條：
毒品危害防制條例第10條
施用第一級毒品者，處 6 月以上 5 年以下有期徒刑。
施用第二級毒品者，處 3 年以下有期徒刑。


司法院資訊處製作；財團法人民間司法改革基金會備份。
